【裁判字號】    97,交簡上,65
【裁判日期】    970730
【裁判案由】    過失致死
【裁判全文】
臺灣屏東地方法院刑事判決      97年度交簡上字第65號
上  訴  人  臺灣屏東地方法院檢察署檢察官
被      告  乙○○
上列上訴人因被告過失致死案件，不服本院97年交簡字第256 號
中華民國97年3 月19日刑事簡易判決（96年度偵字第7643號）提
起上訴，本院管轄之第二審合議庭認為應改用通常程式審理，並
自為第一審判決如下：
    主  文
原判決撤銷。
乙○○過失致人於死，處有期徒刑拾月。
    事  實
一、乙○○於96年9 月11日上午9 時57分許，駕駛車號1725-PA
    號自小客車，沿速限60公里之屏東縣新埤鄉○○村○○路由
    北往南方向行駛，行經中興路3 號前時，原應注意行車速度
    須依標誌或標線之規定，且行經彎道，應減速慢行，作隨時
    停車之準備，而依當時情況，並無不能注意之情事，竟疏未
    注意，逕以時速100 公里之速度超速行駛於彎道，適有吳仙
    天騎乘車號XGK-300 號重機車原行駛在對向車道，於駛至中
    興路3 號前時，違規自東往西方向跨越道路，並於橫跨分向
    限制線後逆向行駛，乙○○雖於20公尺前即發現吳仙天所騎
    機車出現於其車道上，但因車速過快，閃避不及而撞擊，致
    吳仙天受有額臉部裂傷併雙小腿開放性骨折之傷害，雖經送
    醫仍於到院前死亡，而乙○○於肇事後即留在現場，並於警
    員到場時，發覺為其肇事前，向警員坦承肇事而為自首。
二、案經臺灣屏東地方法院檢察署檢察官相驗後自行偵查起訴。
    理  由
壹、證據能力部分
    本院認定事實所引用之下列卷證資料（包含供述證據、文書
    證據等證據），並無證據證明係公務員違背法定程式所取得
    ，且被告、檢察官於本院準備程式、審判期日中對於提示之
    卷證，就證據能力均未表示爭執，迄至言詞辯論終結前亦未
    再聲明異議，又卷內之文書證據，經核亦無刑事訴訟法第15
    9 條之4 之顯有不可信之情況與不得作為證據之情形，本院
    審酌上開證據資料製作時之情況，尚無違法不當及證明力明
    顯過低之瑕疵，亦認為以之作為證據應屬適當，是依刑事訴
    訟法第159 條至第159 條之5 規定，所引用之卷證所有證據
    （包含供述證據、文書證據等證據），如下揭所示均有證據
    能力，合先敘明。
貳、實體方面
一、上揭事實業據被告乙○○於本院審理時坦承不諱，核與現場
    圖所示，被告雖有撞擊並拖行被害人所騎機車，其煞車痕仍
    長逾42公尺（左煞痕42.8公尺，右煞痕44.4公尺）等情無違
    ，此外並有現場圖、現場照片等可憑，而案發現場之速限為
    每小時60公里，有相驗卷附之道路交通事故調查報告表可憑
    ，被告竟以100 公里之時速行駛，因而於發現被害人時無法
    閃避而撞擊被害人，其有過失，至為明顯。而被害人因遭被
    告駕車撞擊，致受有額臉部撕裂傷併小腿開放性骨折等傷害
    ，於到達醫院前已死亡，有屏東縣小康醫院診斷證明書及相
    驗筆錄、相驗屍體證明書、檢驗報告書等在卷可稽，事證明
    確，被告犯行堪以認定。至原公訴意旨認被害人於案發地點
    與有違規跨越雙黃線行駛之過失一節，經查，依卷附之現場
    圖及現場照片所示，被害人所騎機車倒地後所產生之胎擦痕
    及機車遭撞擊後所生之碎裂物，均未出現在雙黃線位置，自
    難遽行認定之；但依現場照片所示，被害人所騎機車係車頭
    位置遭到撞擊，核與告訴人即被害人之子甲○○於本院準備
    程序中所稱，案發當天被害人係要穿越案發地點馬路，前往
    對面之中興路39號訪友等語，及現場圖所示被害人之行進方
    向相符，故應可認被害人係於穿越中興路並逆向行駛至案發
    地點時，遭被告所駕汽車撞擊（公訴人亦於準備程序中當庭
    更正），附此敘明。
二、核被告所為，係犯刑法第276 條第1 項之過失致死罪；被告
    於肇事後即留在現場，並於警員到場時，向到場警員坦承肇
    事而為自首，有屏東縣警察局道路交通事故肇事人自首情形
    紀錄表可憑，堪認被告已為自首，茲為鼓勵被告於肇事後勇
    於面對刑事責任，爰依刑法第62條之規定減輕其刑。
三、原審以被告罪證明確，因予論罪科刑，固非無見。惟被告前
    有賭博、妨害家庭等前科，有台灣高等法院被告前案紀錄表
    可憑，素行非佳、所駕駛之車輛為汽車、於前開時間駕車時
    ，在速限為每小時60公里之道路，以100 公里之時速行駛，
    經換算其每秒所行駛之距離超過27公尺，換言之，縱不算其
    煞車所需距離，其於發現20公尺前之被害人後，僅有不到一
    秒的時間可以反應，即會撞擊被害人，故不論被害人是逆向
    而出現於其車道上，或係（未違反規定地）自路旁駛入被告
    車道前方，被告顯均無法於不到一秒的反應時間內，閃避行
    駛於前方之被害人，可見本件事故之發生，被告實應擔負最
    大之責任，而被告之高速駕駛行為，無視於其反應時間極短
    ，無法應負任何突發狀況，顯極為輕視其他用路人之生命安
    全、於肇事後，面對司法機關之審理時，竟認為被害人之過
    失較大，且稱被害人年事已高，且身體不好，可能是意圖自
    殺而騎車衝撞其所駕駛之汽車等語，對於因其極高速駕車行
    駛，致被害人喪命輪下及被害人家屬慟失親人之損害，未見
    任何歉意、悲憫之情，反而歸疚於被害人，顯無任何反省悔
    過之意，犯後態度甚差、被害人騎車逆向行駛，對於本件之
    發生亦與有過失、被告於犯後坦承其超速行駛之過失，雖未
    與被害人家屬達成和解，但已透過強制責任保險制度，賠償
    被害人家屬150 萬元，業經告訴人甲○○當庭陳明，原審僅
    量處有期徒刑6 月，顯然失之過輕，檢察官循告訴人之請求
    以原審量刑過輕為理由，提起上訴，為有理由，原判決關於
    量刑部分既有上述可議之處，自屬無可維持，應將原判決撤
    銷改判，並量處如主文所示之刑。
四、應依刑事訴訟法第455 條之1 第3 項、第369 條第1 項前段
    、第364 條、第299 條第1 項前段，刑法第276 條第1 項、
    第62條前段、刑法施行法第1條之1，判決如主文。
本案經檢察官李賜隆到庭執行職務。
中    華    民    國    97    年    7     月    30    日
            刑事第四庭  審判長法  官  莊鎮遠
                              法  官  王以齊
                              法  官  王炳人
以上正本證明與原本無異。
如不服本判決應於收受本判決送達後十日內向本院提出上訴書狀
，其未敘述上訴理由者，應於上訴期間屆滿後二十日內向本院補
提理由書狀（均須按他造當事人之人數附繕本）「切勿逕送上級
法院」
中    華    民    國    97    年    7     月    30    日
                              書記官  王鵬勝
附錄論罪法條：
刑法第276 條第1 項（過失致死罪）
因過失致人於死者，處2 年以下有期徒刑、拘役或2 千元以下罰
金。


司法院資訊處製作；財團法人民間司法改革基金會備份。
